臺灣基隆地方法院刑事判決　
109年度智訴字第3號
公  訴  人  臺灣基隆地方檢察署檢察官
被      告  陳子靖



選任辯護人  陳逸鴻律師
上列被告因偽造文書等案件，經檢察官提起公訴（108年度偵緝
字第147號），被告於本院就被訴事實為有罪之陳述，本院合議
庭裁定由受命法官獨任進行審判，經改依簡式審判程序審理後判
決如下： 
    主  文
陳子靖犯共同行使偽造私文書罪，處有期徒刑伍月，如易科罰金
，以新臺幣壹仟元折算壹日；又犯虛偽標記商品原產國罪，處有
期徒刑貳月，如易科罰金，以新臺幣壹仟元折算壹日；又共同犯
行使偽造私文書罪，處有期徒刑陸月，如易科罰金，以新臺幣壹
仟元折算壹日。應執行有期徒刑壹年，如易科罰金，以新臺幣壹
仟元折算壹日。
    事  實
一、陳子靖係日日升國際貿易有限公司（下稱日日升公司）及日
    祥珅實業有限公司（下稱日祥珅公司）之實際負責人，上開
    2公司均以進口石材、磁磚、建材等相關產品為業。陳子靖
    明知中國產製之石材及磁磚，除主管機關公告准許者或經主
    管機關專案核准者外，不得輸入台灣地區，然於接受不知情
    之客戶訂購花崗石或磁磚時，仍向中國地區購買進口，為躲
    避上開進口管制規定，而為下列行為：
　㈠陳子靖於民國100年11月初，向中國訂購花崗岩製品，安排將
    上開花崗岩製品裝放在23只貨櫃內，在香港裝載至FPMC CON
    TAINER 10號貨輪上，於100年11月4日運抵台灣基隆港。陳
    子靖基於行使偽造私文書之犯意，於100年11月4日前之某日
    ，經由真實姓名年籍不詳之印尼籍成年男子「陳德威」取得
    偽造之印尼「CV PESAKA DERAMIKA」公司發票、印尼「證號
    ：9662/JKP/2011產地證明」及「SEVEN SEAS INDONESIA」
    公司船舶裝載上開貨櫃由印尼出發經轉香港至台灣之不實航
    線、貨櫃動態表等文件，交由不知情之安茂報關行負責人王
    信恩於100年11月4日，持上開不實文件，分別以頎發企業有
    限公司、銘成景觀石材有限公司名義，向財政部關務署基隆
    關申報自印尼進口石材（進口報單號碼AA/00/4575/0063，
    貨櫃號碼FPMU0000000、FPMU0000000、FPMU0000000、FPMU0
    000000、FPMU0000000、FPMU0000000、FPMU0000000、FPMU0
    000000、FPMU0000000、FPMU0000000、FPMU0000000、FPMU0
    000000；進口報單編號AA/00/4575/0064，貨櫃號碼FPMU000
    0000、FPMU0000000、FPMU0000000、FPMU0000000、FPMU000
    0000、FPMU0000000、FPMU0000000、FPMU0000000、FPMU000
    0000、FPMU0000000、FPMU0000000）而行使之，做為上開23
    只貨櫃係由SEVEN SEAS輪自印尼裝載起航運送之不實證明，
    足以生損害於印尼「CV PESAKA DERAMIKA」公司及基隆海關
    對於管理查驗進口物品之正確性。
　㈡緣美陶有限公司負責人戴玉芳（經檢察官另為不起訴處分）
    向日祥珅公司訂購磁磚1批，陳子靖於101年6、7月間向中國
    佛山「石榴石公司」員工鞠麗娟訂購磁磚後，基於意圖欺騙
    他人虛偽標記商品原產國之犯意，指示戴玉芳委託「石榴石
    公司」印製「Made In Indonesia」不實原產國字樣之紙箱
    以裝放磁磚，再安排裝放至3只貨櫃，由「KUO CHIA」貨輪
    載運自香港出發，101年7月10日運抵臺灣後，委由不知情之
    安茂報關行王信恩於101年7月13日，以鎧恩實業有限公司名
    義，向財政部關務署基隆關申報自印尼進口磁磚（進口報單
    號碼AW/01/2470/1016，貨櫃號碼DFSU0000000、FCIU000000
    0、GESU0000000），以假冒為印尼產製之磁磚，使該3只貨
    櫃得以免審免驗方式通關。
　㈢陳子靖於民國102年1月間，向中國佛山地區訂購磁磚，安排
    裝載在26只貨櫃內，在香港分別裝載至KANWAY GLOBAL貨輪
    、LEO AUTHORITY貨輪起航運抵台灣。陳子靖基於行使偽造
    私文書之犯意，於102年1月14日前，經由「陳德威」取得偽
    造之印尼「PT INTI BUANA EKSPORNNDO」公司發票、印尼「
    產地證明」及「SEVEN SEAS INDONESIA」公司船舶裝載上開
    貨櫃由印尼出發經轉香港至台灣之不實航線、貨櫃動態表等
    文件多紙，交由不知情之王信恩持上開不實文件，接續以中
    悅實業有限公司名義，自102年1月14日至102年1月25日間，
    向財政部關務署五堵關申報自印尼進口磁磚（進口報單5紙
    ，裝載貨櫃及航運進口過程詳見附表）而行使之，做為上開
    26只貨櫃均係自印尼裝載起航運送之不實證明，足以生損害
    於印尼「PT INTI BUANA EKSPORNNDO」公司及基隆海關對於
    管理查驗進口物品之正確性。
二、案經法務部調查局北部地區機動工作站移送臺灣臺北地方檢
    察署檢察官呈請臺灣高等檢察署檢察長令轉臺灣基隆地方檢
    察署檢察官偵查起訴。　
    理  由
一、本件被告所犯者非為死刑、無期徒刑、最輕本刑為3年以上
    有期徒刑之罪或高等法院管轄第一審案件，其於準備程序進
    行中，先就被訴事實為有罪之陳述，經告知其簡式審判程序
    之旨，並聽取公訴人及被告、辯護人之意見後，本院依刑事
    訴訟法第273條之1第1項之規定，裁定由受命法官獨任進行
    簡式審判程序，且依同法第273條之2規定，簡式審判程序之
    證據調查，不受第159條第1項、第161條之2、第161條之3、
    第163條之1及第164條至第170條規定之限制，合先敘明。
二、上揭犯罪事實，業據被告陳子靖於本院準備程序及審理中坦
    承不諱，核與證人即美陶有限公司負責人戴玉芳於調查及偵
    訊（台北地檢102他7172號第1-5頁、第21-23頁，台北地檢1
    03偵4954號第8-10頁，台北地檢103偵466號第197-198頁、
    第216-219頁）、安茂報關行負責人王信恩於調查及偵訊（
    台北地檢102他7172號第24-31頁、第62-64頁、第216-217頁
    ，基隆地檢108核交1631號第33-41頁，台北地檢103偵466號
    第190-192頁）、日祥珅公司船務李宛臻於調查及偵訊（台
    北地檢102他7172號第118-121頁、第127-130頁）、日祥珅
    公司出納李佳勳於調查、偵訊（台北地檢102他7172號第65-
    69頁、第82-84頁）之證述大致相符，且有犯罪事實㈠、㈡
    、㈢所示之進口報單、偽造之印尼公司發票、印尼產地證明
    及不實之「SEVEN SEAS INDONISIA」公司船舶航線與貨櫃動
    態文件影本（台北地檢103偵466號第15-32頁、第87頁、第8
    8-169頁，基隆地檢108核交1631號第77-253頁）、台塑海運
    股份有限公司101年1月20日台海（101）字第003號函暨所附
    之FPMC CONTAINER 10號貨輪航線表及系爭貨櫃裝卸岸記錄
    （犯罪事實㈠部份，台北地檢103偵466號第42-48頁)、德翔
    船務代理股份有限公司提供之102年1月間KANWAY GLOBAL貨
    輪航線表、系爭貨櫃動態表及海運提單（犯罪事實㈢部份，
    台北地檢103偵466號第96-99頁、第124-135頁、第146-150
    頁）、泓陽船務代理股份有限公司提供之102年1月間LEO AU
    THORITY貨輪航線表、系爭貨櫃動態文件及海運提單（犯罪
    事實㈢部份，台北地檢103偵466號第159-161頁)、戴玉芳與
    被告之通訊監察譯文、對話訊息紀錄（台北地檢102他7172
    號第9-10頁背面、第12-15頁）、印有「INDOGRESS」、「Ma
    de In Indonesia」字樣之紙箱及磁磚照片4張（台北地檢10
    2他7172號第16-19頁）、被告與本案相關人於101年6-8月間
    之通訊監察譯文（台北地檢102警聲搜1332號第17-40頁）附
    卷可稽，被告之自白經核與事實相符，犯行明確，均應予依
    法論科。
三、論罪科刑
  ㈠被告行為後，刑法第255條業於民國108年12月25日修正公布
    ，並自同年月27日起生效施行。修正前刑法第255條第1項之
    規定：「意圖欺騙他人，而就商品之原產國或品質，為虛偽
    之標記或其他表示者，處1年以下有期徒刑、拘役或1千元以
    下罰金」，依刑法施行法第1條之1第1項、第2項前段規定，
    該等罪之罰金刑所定數額應提高30倍，而修正後之前開規定
    僅係因94年1月7日刑法修正施行後，所定罰金之貨幣單位為
    新臺幣，且其罰金數額依刑法施行法第1條之1第2項前段規
    定提高為30倍，故本次修法將上開條文之罰金數額調整換算
    後予以明定，對被告尚無有利或不利之情形，自毋庸比較新
    舊法，本件應逕予適用裁判時法，併予敘明。
　㈡核被告就犯罪事實㈠、㈢所為，均係犯刑法第216條、第210
    條之行使偽造私文書罪；就犯罪事實㈡所為，係犯刑法第25
    5條第1項之虛偽標記商品原產國罪。被告於犯罪事實㈢5次
    行使偽造私文書行為，係於密切接近之時間、地點，以同一
    方式所為，侵害之法益相同，各行為之獨立性極為薄弱，依
    一般社會健全觀念，在時間差距上，難以強行分開，為接續
    犯，僅構成單純一罪。被告就犯罪事實㈠、㈢，與印尼籍男
    子「陳德威」間有犯意聯絡及行為分擔，應以共同正犯論處
    。被告於犯罪事實㈠、㈢利用不知情之王信恩向財政部關務
    署行使偽造私文書，均為間接正犯。至公訴意旨認「印尼公
    司發票」、「印尼產地證明」係屬被告業務上登載之文書，
    而認被告另涉刑法第216條、第215條行使業務上登載不實文
    書罪云云，惟刑法第215條所謂業務上作成之文書，係指從
    事業務之人，本於業務上作成之文書者而言，而「印尼公司
    發票」、「印尼產地證明」等文件之製作者，應為印尼國有
    權製作該文書之人，被告或「陳德威」均無得製作上開文書
    之權限，是被告行使他人所偽造不實之「印尼公司發票」、
    「印尼產地證明」，所犯應僅為行使偽造私文書才是，公訴
    意旨既有誤解，併予敘明。
  ㈢被告所犯上開3次犯行，犯意各別、行為互殊，應予分論併罰
    。又公訴意旨認被告所犯上開3次犯行應屬接續犯，而論為
    一罪等節，查被告3次犯行時間分別在100年11月、101年7月
    、102年1月，相隔分別8月、6月之久，況犯罪事實㈠、㈢2
    次行使偽造私文書行為相隔1年3月，難認時間密接，又上開
    行使偽造私文書犯行與犯罪事實㈡之虛偽標記商品原產國罪
    ，所犯法條各有不同，亦難認係基於同一犯意而為，惟所涉
    上開犯罪事實均在本件起訴範圍，本院對被告所犯行為次數
    逕認如上，亦應敘明。
　㈣爰審酌被告為公司實際負責人，為謀取私利，未經主管機關
    准許或專案核准，擅自向中國地區訂購石材及磁磚進口，為
    隱匿上開事實、規避海關查緝，復向印尼籍不明男子取得偽
    造之印尼公司商業發票、原產地證明及不實船舶航線、貨櫃
    動態文件而行使，行為實有所不該，且參酌被告前於98年間
    即有違反懲治走私條例等犯行，有臺灣高等法院被告前案紀
    錄表在卷可佐，堪認被告多次漠視關務法治，素行難謂良好
    ，惟衡以被告於本案終能坦承犯行之犯後態度，兼衡其業商
    之生活狀況、犯罪動機、目的、手段、次數及造成之危險與
    損害等一切情狀，分別量處如主文所示之刑，並定其應執行
    之刑暨均諭知易科罰金之折算標準。
據上論斷，應依刑事訴訟法第273條之1第1項、第299條第1項前
段，刑法第216條、第210條、第255條第1項、第28條、第41條第
1項前段、第51條第5款，刑法施行法第1條之1第1項，判決如主
文。
本案經檢察官劉星汝提起公訴，檢察官陳宜愔到庭執行職務。
中　　華　　民　　國　　110 　年　　10　　月　　5 　　日
                  刑事第五庭法　官　吳佳齡
以上正本證明與原本無異。
如不服本判決應於收受送達後20日內向本院提出上訴書狀，並應
敘述具體理由；其未敘述上訴理由者，應於上訴期間屆滿後20日
內向本院補提理由書（均須按他造當事人之人數附繕）「切勿逕
送上級法院」。
中　　華　　民　　國　　110 　年　　10　　月　　6 　　日
                                書記官　周育義
附錄論罪法條：
中華民國刑法第216條（行使偽造變造或登載不實之文書罪）
行使第210條至第215條之文書者，依偽造、變造文書或登載不實
事項或使登載不實事項之規定處斷。
中華民國刑法第210條（偽造變造私文書罪）
偽造、變造私文書，足以生損害於公眾或他人者，處5年以下有
期徒刑。
中華民國刑法第255條
意圖欺騙他人，而就商品之原產國或品質，為虛偽之標記或其他
表示者，處1年以下有期徒刑、拘役或3萬元以下罰金。
明知為前項商品而販賣，或意圖販賣而陳列，或自外國輸入者，
亦同。
附件
犯罪事實㈢所涉事實
編號 報關時間 進口報單號碼 貨櫃號碼 貨輪載運進口時間 行使之偽造文件 1 102年1月14日 AW/02/0067/6133 DFSU0000000、DRYU0000000、GESU0000000、TCKU0000000、TCLU0000000、TGHU0000000 由KANWAY GLOBAL輪（航次1302N）於102年1月10日在香港裝載起運，102年1月13日運抵台灣基隆港 PT INTI BUANA EKSPORNNDO公司2012年12月31日發票、「SEVEN SEAS INDONESIA」公司之船舶及貨櫃動態表、印尼產地證明（證號：0000000/JKP/2013） 2 102年1月16日 AW/02/0110/0151 CAIU0000000、FCIU0000000、FCIU0000000、TCKU0000000、TCKU0000000、TSLU0000000、TSLU0000000、TSTU0000000 由LEO AUTHORITY輪（航次13002N）於102年1月15日在香港裝載起運，102年1月16日運抵台灣基隆港 PT INTI BUANA EKSPORNNDO公司2013年1月7日發票、「SEVEN SEAS INDONESIA」公司之船舶及貨櫃動態表、印尼產地證明（證號：0000000/JKP/2013） 3 102年1月21日 AW/02/0152/6011 DFSU0000000、DFSU0000000、FCIU0000000、TGHU0000000、TSLU0000000、TSTU0000000 由KANWAY GLOBAL輪（航次1303N）於102年1月17日在香港裝載起運，102年1月20日運抵台灣基隆港 PT INTI BUANA EKSPORNNDO公司2013年1月7日發票、「SEVEN SEAS INDONESIA」公司之船舶及貨櫃動態表、印尼產地證明（證號：0000000/JKP/2013） 4 102年1月25日 AW/02/0110/0174 DFSU0000000、GESU0000000 由LEO AUTHORITY輪（航次13002N）於102年1月15日在香港裝載起運，102年1月16日運抵台灣基隆港 PT INTI BUANA EKSPORNNDO公司2013年1月7日發票、「SEVEN SEAS INDONESIA」公司之船舶及貨櫃動態表、印尼產地證明（證號：0000000/JKP/2013） 5 102年1月25日 AW/02/0214/0142 FCIU0000000、FCIU0000000、TCKU0000000、TGHU0000000 由LEO AUTHORITY輪（航次13003N）於102年1月20日在香港裝載起運，102年1月23日運抵台灣基隆港 PT INTI BUANA EKSPORNNDO公司2013年1月7日發票